臺灣板橋地方法院刑事判決　　　　　　　94年度訴字第1500號
公　訴　人　臺灣板橋地方法院檢察署檢察官
被　　　告　己○○
指定辯護人　本院公設辯護人甲○○
上列被告因偽造有價證券案件，經臺灣彰化地方法院檢察署檢察
官提起公訴（93年度偵字第839 號），並經臺灣彰化地方法院判
決管轄錯誤移送本院審理（94年度訴緝字第25號），本院判決如
下：
    主  文
己○○幫助意圖供行使之用，而偽造有價證券，累犯，處有期徒
刑壹年捌月。
    事  實
一、己○○前於民國81年間違反麻醉藥品管理條例案件，經本院
    以82年度訴字第174號判處有期徒刑六月確定，於82年6月10
    日易科罰金執行完畢，猶不知悔改，於86年間因受友人戊○○（因犯偽造本案支票，經本院以87年度訴字第745 號判處
    有期徒刑三年二月確定，並已入監執行完畢）之請託，遂基
    於幫助戊○○偽造有價證券之犯意，代戊○○向丙○○接洽
    購買支票使用，其明知丙○○所持有之支票號碼MA0000000
    號、付款人第一商業銀行泰山分行、帳號21525-5 號、發票
    人金連貿易股份有限公司袁美雲、面額及發票日期均空白之
    支票一紙（按係賴雅俐所有，放置在臺北縣五股鄉○○路○
    段2 號泰山印花股份有限公司內，於86年6 月底某日失竊）
    ，係來路不明之空白支票，竟仍居中牽線丙○○以新臺幣（
    下同）三千元之價格出售該支票予戊○○，嗣於86年9 月9
    日，在臺北縣五股鄉○○路某處，丙○○將上述支票交予己○○，旋由己○○順手交付戊○○，戊○○並於事隔二、三
    個星期後，給付三千元予己○○轉交丙○○，戊○○於購得
    上開支票後，於86年9 月間在臺北縣五股鄉○○路2 段210
    號宏益機車行，由戊○○擅自填寫支票金額五萬元及發票日
    期為86年10月15日後，將上開支票交付不知情之陳益坤用以
    清償借款債務，陳益坤於86年10月16日持該紙支票在臺北縣
    某處向蕭李束借得現金五萬元，且於扣除戊○○積欠之借款
    二萬元及利息二千元後，將賸餘之二萬八千元交付戊○○，
    嗣蕭李束屆期提示支票卻不獲付款，經報警處理，始輾轉查
    悉上情。
二、案經乙○○告發由臺灣板橋地方法院檢察署呈請臺灣高等法
    院檢察署核令移轉臺灣彰化地方法院檢察署，再經臺灣彰化
    地方法院檢察署呈請臺灣高等法院檢察署核令移轉臺灣雲林
    地方法院檢察署，又經臺灣雲林地方法院檢察署呈請臺灣高
    等法院檢察署核令移轉臺灣彰化地方法院檢察署檢察官偵查
    起訴，經臺灣彰化地方法院判決管轄錯誤移送本院審理。
    理  由
一、訊據被告己○○固坦承戊○○曾託其向丙○○詢問購買空白
    支票使用，並曾經丙○○交付空白支票後轉交戊○○之事實
    ，惟矢口否認有何幫助偽造有價證券之犯行，辯稱：當初是
    戊○○要伊向伊老闆丙○○借票，經丙○○表示無支票可借
    ，但要幫忙問問看，後來戊○○私底下不知如何跟丙○○說
    ，隔天丙○○叫伊找戊○○來，要交付支票給戊○○，伊只
    是在場順手轉交該支票而已，伊是事後才知道那張支票要備
    價三千元，也沒有目睹戊○○簽發該支票云云。然查：(一)被
    告對其經手轉交給戊○○之支票即係支票號碼MA0000000 號
    、付款人第一商業銀行泰山分行、帳號21525- 5號、發票人
    金連貿易股份有限公司袁美雲、面額及發票日期均空白之支
    票一紙，原屬賴雅俐所有，放置在臺北縣五股鄉○○路1 段
    2 號泰山印花股份有限公司內，於86年6 月底某日失竊等節
    始終未予爭執否認，而此部分亦經本院87年度訴字第745 號
    戊○○偽造有價證券一案判決認定在案。(二)證人戊○○於本
    院審理時結證稱：該支票上之簽名為伊所簽，當時伊是與被
    告一起去丙○○的公司，伊等一前一後進去，支票是被告的
    老闆丙○○交給被告，被告再順手交給伊，拿這張支票是要
    還陳益坤錢，並且拖延還錢的時間，伊知道該支票是人頭票
    沒有辦法兌現，也因為人頭票要公司才有，才會向被告詢問
    ，原本是打算交付人頭票後到發票日屆至前，再拿錢去跟陳
    益坤把票拿回來等語（見本院94年9 月19日審判筆錄第4 、
    5 頁），另證人丁○○於審理時亦結證稱：丙○○有交付支
    票予被告，再由被告交給戊○○等語（見本院94年10月24日
    審判筆錄第5 頁），是本件所涉之支票，係經由丙○○交予
    被告後再轉交戊○○足可認定。(三)證人戊○○於審理時更進
    一步結證稱：伊有請被告去買人頭票，就是不用兌現，沒有
    法律責任的票，伊有問被告票要多少錢，經被告詢問丙○○
    後，再由被告轉達該支票要三千元，伊本來要親自給付三千
    元給丙○○，但後來是請被告轉交等語（見本院94年9 月19
    日審判筆錄第5 、7 頁），自此交付支票與給付代價等情觀
    察，盡皆透過被告行之，要謂被告對於戊○○得以遂行偽造
    有價證券犯行並非基於幫助故意所為，顯不可信。(四)再者證
    人戊○○就被告是否目睹其擅自填寫金額、日期於前述支票
    票面一節，於偵查及本院審理時所陳固有歧異，但依證人於
    偵查中結證所稱：伊經常與被告在一起，有向被告說明買票
    是為了週轉，伊一開始就要求買空白的票，金額由伊自己填
    等語（見臺灣彰化地方法院檢察署91年度他字第27 20 號偵
    查卷宗第31頁背面），核與其上揭買得支票之目的、經過等
    陳述相符，足認被告對戊○○必將於取得支票後擅自偽填票
    面金額及發票日而為偽造有價證券之犯行早有預見且明知。
    況且自證人戊○○所稱，其購買涉案之支票，意在逃避民事
    責任，並圖避免接踵而來之刑事責任，被告既明知其目的，
    又為其穿梭往來，縱於交付支票後未親見其偽填票面金額、
    發票日之情形，惟既有上述實據在案，要已難辭幫助偽造有
    價證券罪責。此外，復有上述支票影本一張附卷可證。至於
    被告於本院審理時固聲請傳喚證人丁○○作證，但證人丁○○僅能就丙○○有交付支票予被告，再由被告交給戊○○之
    經過而為證言，既無法指出所交付者是何紙支票，遑論知悉
    戊○○取得支票之始末，尚不足為有利被告之事實認定。綜
    上，足認被告上開所辯，顯係事後圖卸飾詞，殊無可採，罪
    證明確，犯行洵堪認定。
二、核被告所為，係犯刑法第30條第1 項、第201 條第1 項之幫
    助偽造有價證券罪。又被告係幫助他人偽造有價證券，為從
    犯，依刑法第30條第2 項規定，按正犯之刑減輕之。查被告
    前於81年間違反麻醉藥品管理條例案件，經本院以82年度訴
    字第174 號判處有期徒刑六月確定，於82年6 月10日易科罰
    金執行完畢，有臺灣高等法院被告前案紀錄表附卷可按，其
    於有期徒刑執行完畢後五年內，再犯本案之罪，係屬累犯，
    應依刑法第47條之規定加重其刑。刑有加重及減輕者，先加
    後減。爰審酌被告年值青壯，不思正道，幫助偽造有價證券
    ，助長他人犯罪，危害財產安全及票據秩序，兼衡其平日素
    行、智識程度及犯罪後之態度等一切情狀，量處如主文所示
    之刑，以示懲儆。
據上論斷，應依刑事訴訟法第299 條第1 項前段，刑法第30條第
1 項、第2 項、第201 條第1 項、第47條，罰金罰鍰提高標準條
例第1 條前段，判決如主文。
本案經檢察官朱立豪到庭執行職務
中　　華　　民　　國　　94　　年　　11　　月　　7 　　日
                  刑事第十七庭  審判長法　官  張江澤
                                      法  官  王綽光
                                      法  官  絲鈺雲
以上正本證明與原本無異。
如不服本判決，應於送達後10日內，向本院提出上訴狀。
                                      書記官　林怡秀
中　　華　　民　　國　　94　　年　　11　　月　　7 　　日
附錄本案論罪科刑法條全文：
刑法第201條
意圖供行使之用，而偽造、變造公債票、公司股票或其他有價證
券者，處三年以上十年以下有期徒刑，得併科三千元以下罰金。
行使偽造、變造之公債票、公司股票或其他有價證券，或意圖供
行使之用，而收集或交付於人者，處一年以上七年以下有期徒刑
，得併科三千元以下罰金。
